臺灣高等法院民事裁定
111年度抗字第1389號
抗  告  人  游榮三  
上列抗告人與相對人游信興間所有權移轉登記等事件，對於中華
民國111年8月8日臺灣新北地方法院111年度補字第1294號裁定，
關於核定訴訟標的價額部分，提起抗告，本院裁定如下：
    主      文
抗告駁回。
抗告費用由抗告人負擔。 
    理      由
一、抗告人抗告意旨略以：伊與相對人游信興為兄弟關係，伊於
    民國81年間購買坐落新北市○○區○○段000地號土地（所有權
    應有部分4分之1）及同段4258建號建物（門牌：新北市○○區
    ○○路000巷00號4樓，所有權全部，與上開土地合稱系爭不動
    產），借名登記予伊母親游馬秋分名下，惟相對人與相對人
    配偶王淑媛、王淑媛之弟王景明共謀，藉機取得游馬秋分之
    印鑑證明，以偽造買賣契約方式於94年1月18日將系爭不動
    產以買賣為原因移轉登記為王景明所有，嗣王景明於97年2
    月1日分別以贈與、夫妻贈與為原因移轉登記系爭不動產為
    王淑媛及王景明妻盧美麗所共有，盧美麗再於98年2月3日以
    贈與為原因移轉登記系爭不動產應有部分為王淑媛所有，王
    淑媛復於101年5月17日以夫妻贈與為原因移轉登記系爭不動
    產全部為相對人所有，王景明所偽造買賣契約及所有權移轉
    俱屬無效，其後遞次贈與及所有權移轉亦均為無效法律行為
    ，游馬秋分自得依民法第179條不當得利規定，請求相對人
    返還系爭不動產登記之利益，游馬秋分已於111年5月10日讓
    與權利予伊，伊自得請求相對人將系爭不動產返還登記為伊
    所有，本件訴訟標的價額應以王景明所偽造買賣契約價金新
    臺幣（下同）268萬8,525元為據，原裁定核定為1,068萬3,7
    20元，有所違誤，應予廢棄等語。
二、按訴訟標的之價額，由法院核定。核定訴訟標的之價額，以
    起訴時之交易價額為準，無交易價額者，以原告就訴訟標的
    所有之利益為準。法院因核定訴訟標的之價額，得依職權調
    查證據。民事訴訟法第77條之1第1項、第2項、第3項定有明
    文。且按民事訴訟法第77條之1第2項規定所謂交易價額，係
    指客觀之市場交易價格而言，而現行地政機關就不動產之交
    易價格已採實價登錄制度，故鄰近不動產於一定期間內所登
    錄之交易價格，應趨近於客觀之市場交易價格，如無實際交
    易價額，當事人復未能釋明訴訟標的之市價，供法院核定訴
    訟標的之價額，則法院自得以鄰近不動產於一定期間內所登
    錄之交易價格作為核定訴訟標的價額之基準（最高法院107
    年度台抗字第261號裁定意旨參照）。
三、經查：
　㈠抗告人起訴主張系爭不動產現雖登記為相對人所有，相對人
    取得系爭不動產登記無法律上原因，游馬秋分得依民法第17
    9條不當得利規定，請求相對人返還系爭不動產移轉登記為
    游馬秋分所有，因抗告人已受讓游馬秋分上述權利，其得據
    此請求並聲明相對人應將系爭不動產返還登記為抗告人所有
    等情，有起訴狀可據（見原審板司調卷第9至13頁）。抗告
    人起訴目的既為請求系爭不動產回復登記為抗告人所有，是
    訴訟標的價額之核定，應以抗告人所受利益即起訴時系爭不
    動產之客觀交易價格為準。而系爭不動產坐落新北市永和區
    國中路，鄰近房地交易條件與系爭不動產相近之住宅大樓，
    接近相對人起訴時之交易單價，約為每平方公尺11萬8,000
    元之情，有原審依職權所查詢內政部不動產交易實價查詢資
    料在原審卷可據（見原審補字卷第11頁），應可採為評定系
    爭不動產起訴時交易價值之佐證，又系爭不動產面積為90.5
    4平方公尺，有建物登記謄本在卷可按（見原審板司調卷第1
    5頁），據此計算，系爭不動產於起訴時客觀之市場交易價
    格應為1,068萬3,720元【計算式：11萬8,000元×90.54平方
    公尺＝1,068萬3,720元】，是抗告人提起本件訴訟得受之利
    益應為1,068萬3,720元，自應以此金額據為本件訴訟標的價
    額。
　㈡抗告人雖主張應以王景明所偽造買賣契約記載買賣價金268萬
    8,525元作為計算本件訴訟標的基準云云。然抗告人既主張
    上開買賣契約為王景明所偽造，則該契約所載買賣價金顯非
    真實，況且該買賣契約事實發生於00年間，有該買賣所有權
    移轉契約書可據（見原審板司調卷第35至40頁），距今年代
    久遠，其所載買賣價金不足以反應原審起訴時系爭不動產之
    市價現況，抗告人復未能釋明系爭不動產於原審起訴時之市
    場客觀交易價格與上開買賣所有權移轉契約書所載價金相當
    之情，亦未提出其他事證足供法院核定本件訴訟標的之價額
    ，是抗告人主張以268萬8,525元作為本件訴訟標的價額，自
    屬無據。
四、從而，抗告人請求相對人應將系爭不動產返還登記為抗告人
    所有，訴訟標的價額應核定為1,068萬3,720元，原裁定據此
    核定本件訴訟標的價額，核無違誤，抗告意旨，指摘原裁定
    關於核定訴訟標的價額部分不當，聲明廢棄，非有理由，應
    予駁回。
五、據上論結，本件抗告為無理由，爰裁定如主文。
中　　華　　民　　國　　111 　年　　11　　月　　23　　日
　　　　　　　　　民事第十五庭  
                      審判長法  官  陳慧萍
                            法  官  朱漢寶
                            法  官  陳杰正
正本係照原本作成。
本裁定除以適用法規顯有錯誤為理由外，不得再抗告。如提起再
抗告，應於收受送達後10日內委任律師為代理人向本院提出再抗
告狀。並繳納再抗告費新臺幣１千元。
中　　華　　民　　國　　111 　年　　11　　月　　23　　日
　　　　　　　　　　　　　　書記官  林雅瑩